【裁判字號】    90,訴,2
【裁判日期】    900410
【裁判案由】    履行契約等
【裁判全文】
臺灣臺中地方法院民事判決             九十年度訴字第二號
    原      告  乙○○
    訴訟代理人  甲○○
    被      告  丙  ○
                全耘貿易股份有限公司
                          設台.
    法定代理人  丁○○    住同.
右當事人間請求履行契約等事件，本院判決如左：
    主    文
被告丙○應給付原告新台幣柒拾伍萬元及自民國九十年一月六日起至清償日止，按年
息百分之五計算之利息。
被告丙○、全耘貿易股份有限公司應連帶給付原告新台幣肆拾參萬元及自民國八十九
年十二月六日起至清償日止，按年利六釐計算之利息。
原告其餘之訴駁回。
訴訟費用由被告丙○負擔百分之三十八，被告丙○、被告全耘貿易股份有限公司連帶
負擔百分之十八，餘由原告負擔。
本判決第一項原告勝訴部分，於原告以新台幣貳拾伍萬元為被告丙○供擔保後得假執
行；本判決第二項得假執行。
原告其餘假執行之聲請駁回。
    事    實
甲、原告方面：
壹、聲明：
一、被告丙○應給付原告懲罰性違約金新台幣（下同）貳佰萬元及自起訴狀繕本送達
    翌日（即九年一月六日）起至清償日止，按年息百分之五計算之利息。
二、被告應連帶給付原告新台幣肆拾參萬元及自民國（下同）八十九年十二月六日起
    至清償日止，按年利六釐計算之利息。
三、原告願供擔保請准宣告假執行。
貳、陳述：
一、被告丙○前向原告包租坐落台中縣和平鄉○○村○○段第二八八、三一、三五、
    四二地號山地保留地果樹約一七０二棵以採收果實，承租期限為八十六年十月三
    十日起至九十二年十一月日止，六年總金額為壹仟貳佰萬元，每年貳佰萬元，後
    因發生九二一地震及颱風來襲果實受損，雙方遂於八十九年十月二十日成立和解
    ，約定租約縮短於八十九年十二月十五日終止，丙○應於終止日交還承租之土地
    ，而丙○於八十九年九月三十日應給付原告壹佰伍拾萬元租金，因天災由原告折
    讓伍拾萬元，丙○增設之水塔費柒萬元，由原告予以補貼，自壹佰萬元中扣除，
    原告只收玖拾萬參元，於和解日由丙○給付現金伍拾萬元，其餘肆拾參萬元，應
    於八十九年十二月五日給付，並由丙○將被告全耘貿易股份有限公司（下簡稱全
    耘公司）為發票人，發票日八十九年十二月十五日，面額肆拾參萬元，付款人豐
    原市信用合作社豐東分社，票號0000000號，且由被告丙○背書之支票一
    張交付予原告。和解當日原告唯恐被告丙○不履行契約，因此與丙○在和解書第
    （五）點約定：和解內容係經雙方充分了解同意，無任何勒迫情事，成立後無論
    任何理由皆不得反悔，否則違約之一方，願給付他方懲罰性違約金貳佰萬元。
二、詎事後原告於八十九年十二月六日，提示系爭支票未獲兌現，被告丙○未依約給
    付票款，且租期八十九年十二月十五日屆至後，丙○亦未依約交還土地，直至九
    十年二月間方返還系爭土地，爰依票款請求權訴請被告丙○、全耘公司二人連帶
    給付票款肆拾參萬元及自八十九年十二月六日起至清償日止按年息百分之六計算
    之利息，並依和解契約違約金條款之法律關係訴請被告丙○給付懲罰性違約金貳
    佰萬元及自訴狀送達翌日起至清償日止，按年息百分之五計算之利息。
參、證據：提出果實買賣契約書一份、和解書一份、支票及退票理由單一份為證。
乙、被告二人未於言詞辯期日到場,亦未提出書狀作何聲明或陳述。
    理    由
一、本件被告二人未於言詞辯論期日到場，核無民事訴訟法第三百八十六條各款所列
    情形，爰依原告之聲請，由其一造辯論而為判決。
二、本件原告主張前述屆期提示支票未獲兌現之事實，業據原告提出支票及退票理由
    單一份，在卷可參；且被告丙○與原告就前述果實買賣契約成立和解，惟未依約
    履行給付款項及返還土地，依約應給付違約金之事實，亦據原告提出果實買賣契
    約書一份、和解書一份，在卷可稽，核屬相符。被告二人經合法通知未到庭為任
    何聲明及陳述，原告之主張，堪信為真實。
三、按發票人、背書人應照支票文義擔保付款，且發票人、背書人對於執票人應連帶
    負責。票據法第一百二十六條、第一百四十四條、第三十九條、第二十九條、第
    九十六第一項定有明文。執票人向支票債務人行使追索權時，得請求自提示日起
    之利息，如無約定利率者，依年利六釐計算，票據法第一百三十三條亦定有明文
    。本件被告全耘公司為系爭支票之發票人，系爭支票經由被告丙○背書後交付予
    原告，惟屆期提示未獲兌現，是原告主張被告全耘公司與被告丙○，依法就系爭
    票款應負連帶清償之責，並給付自提示日起至清償日止，按年利六釐計算之利息
    ，於法有據。
四、又原告與被告丙○於八十九年十月二十日成立和解契約，約定前述租約縮短於八
    十九年十二月十五日終止，丙○應於終止日交還承租之土地，且應按期給付未清
    償之肆拾參萬元租金，雙方並約定：和解內容係經雙方充分了解同意，無任何勒
    迫情事，成立後無論任何理由皆不得反悔，否則違約之一方，願給付他方懲罰性
    違約金貳佰萬元，有前述和解書一份，在卷可參，是原告主張其與被告丙○所成
    立之和解契約，有違約金貳佰萬元之約定，應屬可採。惟按約定之違約金過高者
    ，法院得減至相當之數額，民法第二百五十二條定有明文。至於是否相當，即須
    依一般客觀事實，社會經濟狀況及當事人所受損害情形，以為斟酌之標準。且約
    定之違約金過高者，除出於債務人之自由意思，已任意給付，可認為債務人自願
    依約履行，不容其請求返還外，法院仍得依前開規定，核減至相當之數額（最高
    法院七十九年台上字第一九一五號判例參照）。本件原告係出租果園予被告丙○
    收益而收取租金，今因九二一地震及颱風使果樹受損，被告無法如期收益，乃
    不得不請求原告就八十九年度之租金稍作讓步，並縮短租期，如被告丙○如期履
    行，原告就被告丙○未付之款項得作資金運用，土地部分則可管理收益，然原告
    於九十年二月二十七日言詞辯論期日，陳明被告丙○業已將土地交還原告管理使
    用收益，審諸被告丙○未依約付款之金額及其遲延返還土地之期間與被告原承租
    系爭土地每年租金貳佰萬元等情，本院認兩造約定之違約金顯屬過高，應予酌減
    為柒拾伍萬元為適當。是原告依約請求被告給付違約金部分，於柒拾伍萬之範圍
    內，於法有據，逾此部分，尚難准許。
五、從而，原告依票款請求權請求被告丙○、全耘公司二人應連帶給付原告肆拾參萬
    元及自八十九年十二月六日起，至清償日止按年利六釐計算之利息，為有理由，
    應予准許；另原告依和解契約違約金條款之法律關係，請求被告給付違約金柒拾
    伍萬元及自起訴狀繕本送達翌日（即九十年一月六日）起至清償日止，按年息百
    分之五計算之利息，為有理由，應予准許；逾此範圍之請求，為無理由，應予駁
    回。
六、本判決第一項原告勝訴部分，原告陳明願供擔保以代釋明，請求宣告假執行，經
    核無不合，爰酌定相當之擔保金額，併宣告之；本判決第二項部分為命清償票據
    債務之判決，應依職權宣告假執行，至於原告敗訴部分，其假執行之聲請失所附
    麗，應併駁回之。
七、據上論結，本件原告之訴為一部有理由，一部無理由，爰依民事訴訟法第三百八
    十五條第一項前段、第七十九條但書、第八十五條第二項、第三百八十九條第一
    項第四款、第三百九十條第二項，判決如主文。
中      華      民      國    九十      年      四      月      十    日
                                        臺灣臺中地方法院民事第四庭
                                            法      官  王  金  洲
右為正本係照原本作成。
如對本判決上訴，應於判決送達後二十日內向本院提出上訴狀（須附繕本）。
中      華      民      國    九十      年      四      月      十    日
                                            法院書記官


司法院資訊處製作；財團法人民間司法改革基金會備份。
